【裁判字號】    90,交易,255
【裁判日期】    901112
【裁判案由】    業務過失傷害
【裁判全文】
臺灣嘉義地方法院刑事判決                          九十年度交易字第二五五號
    公  訴  人  臺灣嘉義地方法院檢察署檢察官
    被      告  甲○○
右列被告因業務過失傷害案件，經檢察官提起公訴（九十年度調偵字第一九八號），
本院判決如左：
    主  文
甲○○因過失傷害人，處有期徒刑參月，如易科罰金，以參佰元折算壹日。
    事  實
一、甲○○未領有駕駛執照，於民國九十年四月十一日十二時四十分許，駕駛車牌號
    碼ＨＪ－九九三一號自小貨車，沿嘉義市○○路由南往北方向行駛，途經該路與
    大同路口時，原應注意駕駛汽車，應遵守道路交通號誌之指示，而行車管制號誌
    圓形黃燈係用以警告車輛駕駛人及行人，表示紅色燈號即將顯示，屆時將失去通
    行路權；再汽車行駛時，駕駛人應注意車前狀況，並隨時採取必要之安全措施。
    而依當時情況，天候晴、日間自然光線、路面潮濕但無缺陷、無障礙物、視距良
    好，並無不能注意之情事，竟疏未注意車前狀況，於通過上開交岔路口，行車管
    制號誌為圓形黃燈時，不慎撞及沿大同路由西向東行駛，由乙○○所駕駛ＫＡ七
    －五五八號重型機車，致乙○○人車倒地，受有尾椎骨骨折及右髖挫傷及右踝擦
    傷等傷害。
二、案經乙○○訴由嘉義市警察局第一分局報由臺灣嘉義地方法院檢察署檢察官偵查
    起訴。
    理  由
一、訊據被告甲○○供承：「我是駕駛ＨＪ－九九三一號自小貨車，於九十年四月十
    一日十二時四十分許，在嘉義市○○路○段與大同路，與乙○○騎ＫＡ七－五五
    八號重型機車發生車禍」，「我駕駛ＨＪ－九九三一號由嘉義市○○路○段（南
    向北方向行駛），乙○○所騎乘ＫＡ七－五五八號重機車是由大同路（西向東方
    向行駛）」，「（問：當時車速？）當時五、六十公里，但我看到黃燈就加速了
    」等語不諱，核與告訴人乙○○於警訊時指訴：「（問：當時你行車方向為何？
    與甲○○駕駛ＨＪ－九九三一號行車方向為何？）我騎乘ＫＡ七－五五八號重機
    車，由嘉義市○○路（西向東）方向行駛，已經過了世賢路二段中央分隔島一半
    以上，在世賢路二段（北向南）方向左側車輛已經停止，右側方向由甲○○所駕
    駛ＨＪ－九九三一號自小客貨車，世賢路二段（南向北）行駛，．．．，碰撞我
    所騎乘ＫＡ七－五五八號重機車，人車倒地」等語（詳九十年六月二日警訊筆錄
    ）情節相符。再依本院卷附道路交通事故調查報告表之現場圖所示，嘉義市○○
    路與大同路交岔路口有刮地痕一．九公尺，訊之證人即繪圖之警員劉志順於審理
    中證稱：「（問：刮地痕是何人留下來的？）機車留下來的」等語（詳本院九十
    年九月二十日訊問筆錄），故可判定該處係被告所駕駛之自小貨車與告訴人之機
    車撞擊點。又依前揭現場圖所示，Ａ車（即被告之自小貨車）車行方向，由停止
    線至前述刮地痕之距離為二○．一公尺，則被告由停止線至刮地痕之時間則為一
    點二秒至一點四秒間（被告供稱自小貨車時速約五、六十公里，以被告自小貨車
    時速為五十公里計算，該自小貨車每秒行駛一三．九公尺〔５０公里÷３６００
    秒〕，２０．１公尺÷１３．９＝１．４秒；以被告自小貨車時速為六十公里計
    算，該自小貨車每行駛一六．七公尺〔６０公里÷３６００秒〕，２０．１公尺
    ÷１６．７＝１．２０秒），則被告在停止線即路口處時，告訴人之重型機車係
    在被告自小貨車之左前方，且該重型機車係在距刮地痕公尺六點七公尺至七點八
    公尺處（２０公里÷３６００秒×１．２秒＝６．７公尺；２０公里÷３６００
    秒×１．４秒＝七．八公尺）。又依汽車行駛距離及反應距離一覽表所示，時速
    五十公里至六十公里之汽車，反應距離為十．四○公尺至十二．四八公尺間，則
    被告行駛至該路口時，自有足夠之反應時間，就行駛在其左前方之告訴人重型機
    車採取必要安全措施。又告訴人受有尾椎骨骨折、右髖挫傷及右踝擦傷等傷害之
    事實，有行政院國軍退除役官兵輔導委員會嘉義榮民醫院診斷證明書在卷可稽。
    此外並有現場照片六幀及告訴人機車照片一幀附於本院卷可資佐證，是本件事證
    已明。
二、按駕駛人駕駛汽車，應遵守道路交通號誌之指示；又行車管制號誌圓形黃燈用以
    警告車輛駕駛人及行人，表示紅色燈號即將顯示，屆時將失去通行路權。道路交
    通安全規則第九十條及道路交通標誌標線號誌設置規則第二百零六條第四款分別
    定有明文。是駕駛人或行人行經行車管制號誌圓形黃燈時，應依當時道路交通狀
    況，判斷是否應續行，或是停止。再汽車行駛時，駕駛人應注意車前狀況，並隨
    時採取必要之安全措施，道路交通安全規則第九十四條第三項亦規定甚明。被告
    駕駛自小貨車，自應注意上述道路交通安全規定。而依卷附道路交通事故調查報
    告表之記載，當時天候晴（報告表誤載「雨」，此有證人劉志順於審理中證稱：
    早上有下雨，快到中午時天已放晴等語明確，詳本院九十年九月二十日訊問筆錄
    ）、路面潮濕但無缺陷、無障礙物、視距良好，並無使被告不能注意之情事，被
    告竟於行車管制號誌為圓形黃燈時，未注意告訴人所駕駛通過該路口之機車，仍
    執意通過，因而肇事，致告訴人受傷，被告應負過失責任甚明。告訴人受有尾椎
    骨骨折、右髖挫傷及右踝擦傷等傷害之事實，已如前述，則被告過失行為與告訴
    人之傷害間具有相當因果關係，被告之犯行堪以認定。
三、核被告所為，係犯刑法第二百八十四條第一項前段之過失傷害罪。被告自承無駕
    駛執照（詳本院九十年八月二十三日訊問筆錄），其駕駛自小貨車，因而致人受
    傷，應依道路交通管理處罰條例第八十六條第一項規定加重其刑。爰審酌被告無
    照駕駛自小貨車因肇事之過失程度，於肇事後立即將告訴人送至醫院救治，與告
    訴人所受之傷害，惟未能達成和解，暨其品行、生活狀況、智識程度等一切情狀
    ，量處如主文所示之刑，並諭知易科罰金之折算標準。末查證人即第一位前往現
    場之警員張錫明於審理中證稱：「（問：當時機車已經牽到角落了，告訴人之夫
    陳添丁告訴我告訴人已經到醫院了，但他沒有跟我說是何人開車的，我到醫院時
    ，醫院的人跟我說被告就是肇事者，我就去問被告是否他開車的，他承認是他開
    車的」等語，而被告亦供稱「（問：到醫院的情形如何？）我有將我的資料留給
    乙○○，在醫院時，醫院人員有告訴警察，警員直接來問我」等語（均詳本院九
    十年十月二十九日審判筆錄），足證被告於向警員張錫明表示為本件肇事者前，
    即為證人張錫明所知悉，是被告尚無自首之適用，附此敘明。
四、至告訴人以被告係因闖紅燈而撞及伊云云。惟查除告訴人指訴外，未有其他證據
    證明被告確有闖紅燈之事實，是尚難僅因告訴人之片面指訴遽認被告闖紅燈，併
    予敘明。
據上論斷，應依刑事訴訟法第二百九十九條第一項前段，刑法第二百八十四條第一項
前段、第四十一條第一項前段，道路交通管理處罰條例第八十六條第一項，罰金罰鍰
提高標準條例第一條前段、第二條，判決如主文。
本案經檢察官曹合一到庭執行職務
中    華    民    國      九十      年      十一      月      十二      日
                                      臺灣嘉義地方法院刑事第三庭
                                          法  官  張  育  彰
右正本證明與原本無異。
如不服本判決，應於判決送達後十日內向本院提出上訴狀( 應附繕本 )。
中    華    民    國      九十      年      十一      月      十二      日
                                          書記官  馮  澤  文


司法院資訊處製作；財團法人民間司法改革基金會備份。
